【裁判字號】    92,自,41
【裁判日期】    920425
【裁判案由】    侵占
【裁判全文】
臺灣板橋地方法院刑事裁定                            九十二年度自字第四一號
    自  訴  人  星美交通有限公司
    代  表  人  丙○○
    自訴代理人  乙○
    被      告  甲○○
右列被告因侵占案件，經自訴人提起自訴，本院裁定如左：
    主  文
自訴駁回。
    理  由
一、自訴意旨略以：被告甲○○於民國九十一年二月二十七日前往自訴人公司，向自
    訴人租得六Ｃ－００五號計程車一輛，以該車做為其在外謀生之工具，雙方約定
    每日租金新臺幣（下同）一千元，但被告將租金繳至九十一年十二月十一日後，
    即拒絕再付租金，自訴人只得前往被告住處，欲將該車收回，但被告拒絕交還車
    輛，且搬至他處，後經自訴人四處找尋，始於九十二年一月二十日在臺北縣三重
    市發現該車，自訴人請被告下車，但被告卻加速逃逸，故被告侵占所承租之上開
    車輛，因認被告涉犯刑法第三百三十五條第一項之侵占罪嫌。
二、按法院或受命法官於自訴案件第一次審判期日前訊問及調查結果，如認為案件有
    刑事訴訟法第二百五十二條至第二百五十四條之情形者，得以裁定駁回其自訴，
    同法第三百二十六條第三項定有明文。
三、再按侵占罪之成立，以行為人意圖為自己或第三人不法之所有，而侵占自己持有
    他人之物者為構成要件，刑法第三百三十五條第一項定有明文。訊據被告甲○○
    固坦承於右開時地向自訴人租得六Ｃ－００五號計程車一輛，雙方約定每日租金
    一千元，但被告將租金繳至九十一年十二月十一日後即未再付租金等情，惟堅詞
    否認有何侵占之犯行，辯稱：「我有於上開時地向自訴人租車，每日租金一千元
    ，我有押六萬元在自訴人那裡，我沒有侵占之意，車子於九十一年一月三十一日
    在（臺北縣）板橋市○○路○段被自訴人拿走了，當時我沒有在車上，我是九十
    一年二月二十七日向自訴人租車，租金我繳到九十一年十二月十一日因為家中出
    事情沒有繼續繳錢，我有打電話跟他說上情，但是他的口氣不是很好，所以我不
    敢繼續繳，而且我認為我押在自訴人那裡的六萬元可以抵扣。」等語。而自訴人
    亦自承被告有押六萬元在自訴人公司處，且自訴人自承已於九十二年二月一日晚
    上十點多左右在臺北縣板橋市○○路○段三百七十號將系爭車子取回等語（見本
    院九十二年四月十七日訊問筆錄），足徵被告主觀上認為其已押六萬元在自訴人
    公司處，故可以以之扣抵被告應繳之租金。又按刑法上之侵占罪，須持有人變易
    其原來之持有意思而為不法所有之意思，始能成立，如僅將持有物延不交還或有
    其他原因致一時未能交還，既缺乏主觀要件，即難遽以該罪相繩，最高法院著有
    六十八年度臺上字第三一四六號判例。即刑法所謂「侵占罪」，係指行為人意圖
    為自己或第三人不法之所有，而侵占自己持有他人之物者而言，如無不法所有之
    意圖，即與侵占罪之構成要件不符，此觀刑法第三百三十五條第一項之規定自明
    。自訴人以被告遲未繳交租金，即謂被告涉犯刑法第三百三十五條第一項之侵占
    罪嫌，然被告既主觀上認為可以以押在自訴人處之六萬元做為給付租金之用如前
    ，且縱被告確有遲未繳交租金予自訴人之情事，充其量此僅係民事債務不履行事
    件，本應循民事途徑解決，此外復查無其他積極證據足認被告有何侵占系爭計程
    車之犯行，本院自尚難以被告遲未繳交租金一節，遽認被告有自訴人所指訴之侵
    占自訴人所有之計程車之罪嫌。依照首開說明，本件自訴應予駁回。
據上論斷，應依刑事訴訟法第三百二十六條第三項、第二百五十二條第十款，裁定如
主文。
中      華      民      國      九十二      年      四      月  二十五  日
                            臺灣板橋地方法院刑事第四庭
                                法  官  許必奇
右正本證明與原本無異。
如不服本裁定，應於裁定送達後五日內，向本院提出抗告狀。
                                書記官  金和國
中      華      民      國      九十二      年      四      月  二十五  日


司法院資訊處製作；財團法人民間司法改革基金會備份。
